【裁判字號】    98,上訴,511
【裁判日期】    980409
【裁判案由】    違反毒品危害防制條例
【裁判全文】
臺灣高等法院臺中分院刑事判決         98年度上訴字第511號
上  訴  人  臺灣彰化地方法院檢察署檢察官
被      告  甲○○
                  （現另案於臺灣彰化監獄彰化分監執行中）
上列上訴人因被告違反毒品危害防制條例案件，不服臺灣彰化地
方法院97年度訴字第3022號中華民國97年12月31日第一審判決（
起訴案號：臺灣彰化地方法院檢察署97年度毒偵字第3482號），
提起上訴，本院判決如下：
    主  文
上訴駁回。
    事  實
一、甲○○曾因施用毒品案件，經臺灣彰化地方法院以88年度毒
    聲字第3928號裁定送勒戒處所觀察、勒戒後，認有繼續施用
    毒品傾向，由該院以 89年度毒聲字第984號裁定令入戒治處
    所施以強制戒治，至民國 90年2月20日執行完畢釋放，並由
    該院以89年度訴字第 290號判決處有期徒刑11月確定；再因
    施用毒品案件，經臺灣彰化地方法院以90年度毒聲字第2437
    號裁定令入戒治處所施以強制戒治，至91年7月10日執行完
    畢釋放，並由該院以90年度訴字第865號判決處有期徒刑1年
    6 月確定，前開案件接續執行，於93年9月1日縮刑假釋期滿
    執行完畢；又因施用毒品案件，經臺灣彰化地方法院以93年
    度訴字第1557號判決判處有期徒刑 2年確定；復因施用毒品
    案件，經臺灣彰化地方法院以 94年度訴字第476號判決判處
    有期徒刑2年2月確定，於97年1月24日假釋出監（嗣上開2案
    原於97年6月4日保護管束期滿）。詎甲○○仍不知悔改，復
    於97年5月18日某時，在彰化縣彰化市○○路某處，將第1級
    毒品海洛因與第 2級毒品甲基安非他命同時摻入香菸內，點
    菸施用上開毒品。嗣於同年月 20日上午7時30分許，為警在
    彰化縣芬園鄉○○路93號林煌堯住處查獲，經採集其尿液送
    驗，結果呈嗎啡及甲基安非他命陽性反應。
二、案經南投縣警察局竹山分局報告臺灣南投地方法院檢察署呈
    請臺灣高等法院臺中分院檢察署令轉臺灣彰化地方法院檢察
    署檢察官偵查起訴。
    理  由
一、訊據被告甲○○對於上開犯罪事實坦承不諱，且被告為警查
    獲後所採集之尿液經送檢驗結果確呈嗎啡（海洛因之代謝物
    ）及甲基安非他命陽性反應，有詮昕科技股份有限公司濫用
    藥物尿液檢驗報告及尿液真實姓名對照表各 1份在卷可稽，
    足徵被告之自白與事實相符，堪予採信。
二、按92年7月9日修正之毒品危害防制條例刪除二犯及三犯之規
    定，一改修法前繁雜之處遇程序，僅將施用毒品者簡化區分
    為初犯、再犯，並認施用毒品者係屬病患性犯人，以觀察、
    勒戒戒除其身癮，並以強制戒治去除其心癮。經觀察、勒戒
    或強制戒治執行完畢釋放後，若係5年後再犯該條例第10 條
    施用毒品罪者，與同條例第20條第1項、第2項關於「初犯」
    之處理方式相同，檢察官應先聲請法院裁定令被告入勒戒處
    所觀察、勒戒，並視有無繼續施用毒品傾向，決定應予釋放
    、為不起訴之處分，或應聲請法院裁定令入勒戒處所強制戒
    治；若係 5年內「再犯」同條例第10條施用毒品罪者，依同
    條例第 23條第2項規定，檢察官則應依法追訴。觀諸該條例
    第20條第3項之修正理由謂，「觀察、勒戒或強制戒治5年後
    再犯者，顯見前所實施之觀察、勒戒或強制戒治已足以遮斷
    其施用毒品之癮，為期自新及協助其戒除毒癮，對此 5年後
    再犯者，爰明定仍適用初犯之規定，先經觀察、勒戒、強制
    戒治之程序」，及同條例第 23條第2項之修正理由謂，「為
    配合簡化施用毒品犯之刑事處遇程序，並鑑於經觀察、勒戒
    或強制戒治執行完畢釋放後 5年內再犯者，其再犯率甚高，
    原據以實施之觀察、勒戒及強制戒治既已無法收其實效，自
    應施以刑事處遇」，顯然如施用毒品者係前經觀察、勒戒或
    強制戒治等治療程序執行完畢 5年後，始再施用毒品之「初
    犯」，因前所執行之觀察、勒戒或強制戒治已足收戒除毒癮
    之效，自應重新執行觀察、勒戒或強制戒治等治療程序，並
    於治療程序執行完畢後，由檢察官為不起訴處分，毋庸對之
    追訴處罰；反之，在「再犯」之情形，因其先前所為治療程
    序顯未能收戒斷毒癮之效，且考量施用毒品者之再犯率偏高
    ，乃簡化其刑事處遇程序，而逕予追訴處罰，不再施以治療
    程序。參酌上開立法理由，修正毒品危害防制條例就施用毒
    品者，祇於「初犯」及「 5年後再犯」二種情形，有其追訴
    條件之限制，即須於初犯經觀察、勒戒或強制戒治釋放後，
    5 年內均無施用毒品之行為，始能認其前所實施之觀察、勒
    戒或強制戒治已足遮斷毒癮，而得於 5年後再犯時，再予適
    用初犯之規定，重行觀察、勒戒等程序。倘 5年內已經再犯
    ，被依法追訴處罰，縱其第3次（或第3次以上）施用毒品之
    時間在初犯釋放5年以後，即與「5年後再犯」之情形有別，
    且因已於「 5年內再犯」，顯見其再犯率甚高，原實施觀察
    、勒戒或強制戒治，已無法收其實效，而無 5年戒斷期之存
    在，自無再經觀察、勒戒及強制戒治之必要，應由檢察官逕
    行起訴，始符新法修正之本旨。查被告曾因施用毒品案件，
    經臺灣彰化地方法院以88年度毒聲字第3928號裁定送勒戒處
    所觀察、勒戒後，認有繼續施用毒品傾向，由該院以89年度
    毒聲字第984號裁定令入戒治處所施以強制戒治，至90年2月
    20日執行完畢釋放，並由該院以 89年度訴字第290號判決處
    有期徒刑11月確定；再因施用毒品案件，經臺灣彰化地方法
    院以90年度毒聲字第2437號裁定令入戒治處所施以強制戒治
    ，至91年7月10日執行完畢釋放，並由該院以90年度訴字第
    865 號判決處有期徒刑1年6月確定，前開案件接續執行，於
    93年9月1日縮刑假釋期滿執行完畢；又因施用毒品案件，經
    臺灣彰化地方法院以93年度訴字第1557號判決判處有期徒刑
    2 年確定；復因施用毒品案件，經臺灣彰化地方法院以94年
    度訴字第476號判決判處有期徒刑 2年2月確定；此有臺灣高
    等法院被告前案紀錄表在卷可按，依首開說明，被告雖於第
    1 次強制戒治執行完畢釋放後已逾5年，惟其於5年內已經多
    次再犯施用毒品案件，則其本案所犯施用毒品行為自應依法
    論科。
三、復按海洛因、甲基安非他命分屬毒品危害防制條例第2條第2
    項第 1款所定之第1級毒品及同條項第2款經主管機關公告所
    定相類於安非他命之第2級毒品。被告施用第1級毒品海洛因
    1 次，核其所為，係犯該條例第10條第1項之施用第1級毒品
    罪，被告施用第2級毒品甲基安非他命1次，核其所為，則係
    犯該條例第10條第2項之施用第2級毒品罪。被告施用毒品前
    持有毒品之低度行為，各應為施用毒品之高度行為所吸收，
    均不另論罪。被告以一點菸行為，同時施用海洛因、甲基安
    非他命，觸犯構成要件不同之罪名，為想像競合犯，應依刑
    法第 55條規定，從一重之施用第1級毒品罪論處。起訴書雖
    認被告係分別起意，施用海洛因、甲基安非他命各 1次，惟
    依法務部調查局實際毒品檢驗經驗而言，曾發現送驗香煙檢
    品同時檢出摻有海洛因與甲基安非他命之情形，並認海洛因
    與甲基安非他命二者在人體內藥理作用轉機不同，原不宜同
    時施用，然毒品施用者通常未考量藥理原則，常依其習慣，
    隨意混合各類毒品配合喜好之方式施用，混用是否浪費，每
    人感受不一，但同時施用海洛因與甲基安非他命者，其尿液
    應可同時檢出嗎啡（海洛因代謝物）與甲基安非他命陽性反
    應等情，有法務部調查局民國98年3月12日調科壹字第09800
    104480號函在卷可稽（見本院卷第41頁）。是被告於原審訊
    問、準備程序及本院審理時自白其將海洛因與甲基安非他命
    同時摻入香菸內點菸施用，尚未違反經驗法則，應屬可信。
    再查被告前科紀錄已如前述，其受有期徒刑之執行完畢， 5
    年內故意再犯本案有期徒刑以上之罪，為累犯，應依刑法第
    47條第1項規定加重其刑。
四、原審審理結果，認被告犯上述之罪，適用毒品危害防制條例
    第10條第1項、第2項，刑法第11條前段、第55條、第47條第
    1 項等規定，並審酌被告素行欠佳，前曾施用毒品，未思悔
    改，缺乏禁絕毒害決心，原審審理中一度逃匿，有通緝書可
    憑，惟所犯係戕害自身健康，尚未危害他人，到案後坦承犯
    行，態度良好及其他一切情狀，量處有期徒刑1年2月。經核
    原審判決上開認事用法並無違誤，量刑亦稱妥適。檢察官上
    訴意旨認海洛因與甲基安非他命作用機轉及施用方式有異，
    若將之混合施用無異造成浪費，對於施用人是否會將其混合
    施用，即有疑問。且被告於警詢中供稱其僅注射海洛因，未
    施用甲基安非他命，原審判決遽認被告施用海洛因與甲基安
    非他命之犯行，係屬想像競合犯，尚有違誤云云，並無理由
    ，已如上述，是檢察官之上訴應予駁回。
據上論結，應依刑事訴訟法第368條，判決如主文。
本案經檢察官乙○○到庭執行職務。
中    華    民    國    98    年    4     月    9     日
            刑事第八庭  審判長法  官  羅  得  村
                              法  官  劉  榮  服
                              法  官  張  靜  琪
以上正本證明與原本無異。
如不服本判決應於收受送達後十日內向本院提出上訴書狀，其未
敘述上訴之理由者，並得於提起上訴後十日內向本院補提理由書
（均須按他造當事人之人數附繕本）「切勿逕送上級法院」。
                              書記官  陳  俞  豪
中    華    民    國    98    年    4     月    9     日
附錄：
毒品危害防制條例第10條第1項
施用第1級毒品者，處6月以上5年以下有期徒刑。


司法院資訊處製作；財團法人民間司法改革基金會備份。
